臺灣臺東地方法院刑事裁定
111年度聲字第221號
聲  請  人  
即  受刑人  陳俊宏


上列聲明異議人即受刑人因公共危險案件，不服臺灣臺東地方檢
察署檢察官執行之指揮（111年度執字第575號），聲明異議，本
院裁定如下：
    主  文
聲明異議駁回。
    理  由
一、聲明異議意旨略以：聲明異議人即受刑人陳俊宏對此次酒駕
    犯行深感抱歉，但因家中有年邁患病父母及重殘女兒需要受
    刑人照顧，且家中經濟困難，若受刑人入監服刑，將無人照
    顧，爰依刑事訴訟法第484條規定聲明異議，並請求准予易
    科罰金等語。
二、按受刑人或其法定代理人或配偶，以檢察官執行之指揮為不
    當者，得向諭知該裁判之法院聲明異議；法院應就異議之聲
    明裁定之，刑事訴訟法第484條、第486條分別定有明文。次
    按，犯最重本刑為5年以下有期徒刑以下之刑之罪，而受6月
    以下有期徒刑或拘役之宣告者，得以1千元、2千元或3千元
    折算1日，易科罰金。但易科罰金，難收矯正之效或難以維
    持法秩序者，不在此限。刑法第41條第1項定有明文。且上
    開法條所稱「難收矯正之效」及「難以維持法秩序」，均屬
    不確定法律概念，此乃立法者賦予執行者能依具體個案，考
    量犯罪所造成法秩序等公益之危害大小、施以自由刑，避免
    受刑人再犯之效果高低等因素，據以審酌得否准予易科罰金
    或易服社會勞動，亦即執行者所為關於自由刑一般預防（維
    持法秩序）與特別預防（有效矯治受刑人使其回歸社會）目
    的之衡平裁量，非謂僅因受刑人個人家庭、生活處遇值得同
    情即應予以准許；且法律賦予執行檢察官此項裁量權，僅在
    發生違法裁量或有裁量瑕疵時，法院始有介入審查之必要。
    倘執行檢察官於執行處分時，已具體說明不准易科罰金或易
    服社會勞動之理由，且未有逾越法律授權或審認與裁量要件
    無合理關連之事實等情事，自不得遽謂執行檢察官之執行指
    揮為不當（最高法院100年度台抗字第646號、101年度台抗
    字第363號裁定意旨參照）。申言之，易科罰金應否採行，
    要屬刑罰之執行技術問題，是否准予易科罰金，立法權已賦
    予執行檢察官裁量之權，故司法權應予適當之尊重；因此，
    非謂一旦經法院判決為「得易科罰金」之刑者，執行檢察官
    即須准予易科罰金；倘執行檢察官於執行時，已依據個案具
    體事由而為不准易科罰金之處分，且未有逾越法律授權或專
    斷等濫用權力之情事，自不得遽謂執行檢察官之執行指揮為
    不當。
三、經查：
(一)本件受刑人於民國111年間因公共危險案件，經本院以111年
    度東交簡字第38號判決處有期徒刑5月確定，嗣送臺灣臺東
    地方檢察署（下稱臺東地檢署）執行，經檢察官審核不准易
    科罰金、易服社會勞動，並以傳票通知受刑人應於111年5月
    25日到案執行，嗣受刑人於111年5月25日到庭表示意見，經
    檢察官於斟酌其所陳述之意見後，仍以受刑人於1年內酒駕2
    次（即本案及110年4月間各1次），且有因本案酒駕肇事致
    他人受傷之情事；又於103年間曾有社會勞動未屆期完成紀
    錄為由，維持原不准易科罰金、易服社會勞動之決定等情，
    有臺灣高等法院被告前案紀錄表在卷可憑，復有臺東地檢署
    111年度執字第575號卷附之上開判決、臺東地檢署聲請易科
    罰金、易服社會勞動案件審核表、刑事執行案件進行單、點
    名單、執行傳票送達證書、111年5月30日東檢亮辛111執575
    字第1119007450號函可憑，是上開事實，堪以認定，足見檢
    察官於指揮執行之過程中，已具體敘明本於職權不准異議人
    易科罰金或易服社會勞動之理由，並有給予受刑人充裕時間
    以陳述意見之機會，受刑人實際上亦已陳述意見，堪認已符
    合正當法律程序。
(二)又受刑人除犯本案外，於110年間因不能安全駕駛案件，經
    本院以110年度東交簡字第125號判決判處有期徒刑2月確定
    ，雖無「五年內三犯」刑法第185條之3第1項公共危險罪情
    形，而符合臺灣高等檢察署102年所揭示關於酒後駕車累犯
    案件之發監標準之例外情形，然關於臺灣高等檢察署於102
    年間研議統一酒駕再犯發監標準之原則，應僅係供檢察官考
    量判斷得否易科罰金之參考，並未排除檢察官依個案為判斷
    之空間，亦非未於5年內3犯此罪或符合其中一但書所列之點
    即「當然准予易科罰金」；況該標準係因應102年間刑法第1
    85條之3規定修法，而刑法第185條之3歷經108年間之修正，
    增訂酒駕再犯者肇事致人死傷之處罰，再於111年1月28日修
    正公布，同年月31日施行，修正提高酒後駕駛動力交通工具
    之法定刑上限，均可見我國社會對於酒後駕車行為應予嚴懲
    具有高度共識，且立法者冀以加重處罰以圖嚇阻酒後駕車之
    目的。是以執行檢察官具體審核受刑人前案記錄及本案犯罪
    情節後，行使其裁量權，認如不發監執行本案判決所宣告之
    有期徒刑，難收矯正之效及難以維持法秩序，諭知否准受刑
    人聲請易科罰金或易服社會勞動，應發監執行，難認有何違
    法或不當之處，亦無違法裁量或有裁量瑕疵之情形存在。
(三)至受刑人固主張其因家庭因素不適合入監服刑等語，但受刑
    人此部分主張縱然屬實，與刑法第41條第1項但書所定易科
    罰金應考量受刑人是否有「難收矯正之效」或「難以維持法
    秩序」之要件無關，本不影響檢察官上開指揮執行之認定，
    況因犯罪而受到刑罰制裁，原本即必然對於受刑人之家庭、
    工作、生活產生相當程度之影響，此亦為受刑人所深知，受
    刑人如果深知自己身負責任重大、家庭不能缺少自己照顧及
    負擔家計，則應更加警惕，勿蹈法網，斷絕因受刑罰執行致
    影響其生活的可能性，而非心存僥倖，冀望犯後是否仍得易
    科罰金，受刑人此部分所執理由，難謂有據。
(四)綜上所述，本件檢察官於指揮執行時已給予受刑人陳述意見
    之機會，並充分審查相關因素而認受刑人應入監執行，方能
    收刑罰矯正之效，俾以維持法秩序，遂不准許受刑人易科罰
    金或易服社會勞動。此執行命令除已具體說明理由外，經核
    亦未有何逾越法律授權或專斷等濫用權力之情事，是聲明異
    議意旨以前詞指摘執行檢察官否准本件易科罰金之指揮不當
    ，核屬無據，故本件聲明異議，為無理由，應予駁回。
四、依刑事訴訟法第486條，裁定如主文。
中　　華　　民　　國　　111 　年　　6 　　月　　15　　日
                  刑事第二庭  法　官  姚亞儒
以上正本證明與原本無異。
如不服本裁定，應於裁定送達後5日內向本院提出抗告狀（須附
繕本）。
「切勿逕送上級法院」
                              書記官  楊姿敏　　　　　　
中　　華　　民　　國　　111 　年　　6 　　月　　15　　日